臺灣高等法院臺南分院刑事判決　　　　 100年度上訴字第93號
上　訴　人　臺灣嘉義地方法院檢察署檢察官
上　訴　人
即　被　告　柯光富
選任辯護人　林金宗律師(扶助律師)
上列上訴人因被告妨害性自主案件，不服臺灣嘉義地方法院99年
度訴字第755 號中華民國99年11月30日第一審判決（起訴案號：
臺灣嘉義地方法院檢察署99年度偵字第6915號），提起上訴，本
院判決如下：
    主  文
上訴駁回。
    犯 罪 事 實
一、柯光富知悉Ａ女（警卷代號00000000，民國89年10月生，其
    餘真實姓名年籍資料詳卷）於98年1 月26日農曆過年後期間
    係就讀國小三年級之未滿14歲女子，竟基於對之為強制猥褻
    之各別犯意:(一) 於98年1 月28、29日（農曆初二、三）其
    間中一日，在Ａ女位在嘉義縣（詳細住址詳卷）住處2 樓擺
    放電腦之房間內，利用Ａ女與其在該處觀看電腦之機會，違
    反Ａ女意願，以手環抱Ａ女，並強行將Ａ女之衣褲退去，撫
    摸、親吻Ａ女之嘴部、胸部、下體外部（未將舌頭伸入陰道
    內），強制猥褻Ａ女1次；(二)於98年3月某日，在上處，復
    以相同方式，強制猥褻Ａ女1次；(三)於99年6月20日晚上8
    時許，在上址，利用遊戲之機會，違反Ａ女意願，親吻Ａ女
    之嘴部、胸部、並要求Ａ女坐於其下體上方摩擦，對Ａ女再
    為強制猥褻一次。
二、柯光富復基於強制性交之各別犯意，於(一)98年 4月某日、
    (二)同年5月某日、(三)同年6月某日、(四)同年 7月某日、
    (五)同年8月某日、(六)同年9月某日、(七)同年10月某日、
    (八)同年11月某日、(九)同年12月某日、(十)99年1月某日
    、(十一)99年4月某日、(十二)99年5月某日，在上址房間，
    ，親吻Ａ女之嘴部、胸部，再將自己之內褲拉下來，站在Ａ
    女前方，用雙手自後抓住Ａ女之頭部及後頸，將Ａ女頭部下
    壓靠近其陰莖，並將其陰莖塞入Ａ女之嘴巴，違背Ａ女之意
    願，強制Ａ女幫其口交至射精，對Ａ女為強制性交行為計12
    次得逞。嗣經Ａ女之家人發覺有異，報警查獲，而悉上情。
三、案經Ａ女之父親（警卷代號00000000B ，真實姓名資料詳卷
    ）訴由嘉義縣警察局水上分局報告臺灣嘉義地方法院檢察署
    檢察官偵查起訴。
    理  由
壹、程序方面:
一、起訴範圍部分:
    本件起訴書就被告犯罪事實雖記載為: 「柯光富基於強制猥
    褻、性交之犯意，自98年農曆過年後期間，至99年6 月20日
    晚間8 時許止，約每月1 次之頻率，... 對Ａ女為猥褻行為
    3 次，並於前2 次猥褻行為後，再對Ａ女為強制性交行為約
    12次」等語( 見起訴書第1 頁) 。然衡諸被告於偵審供稱:
    「98年農曆過年到99年6 月中旬大概有發生10次，....我叫
    她幫我口交」、「起訴書所載猥褻之正確時間是98年2 月農
    曆過年期間，第一次是大年初2或初3，第二次是同年3 月，
    第三次99年6月20日晚上8點；第一次口交時間是98年4月...
    」等語(見偵卷第9 頁，原審卷第16頁)。可知，起訴書所載
    「被告於前2次猥褻行為後，再對Ａ女為強制性交行為約12
    次」等語，乃係指被告於98年2月農曆過年期間及同年3月間
    某日，對被害人Ａ女為二次強制猥褻犯行之後，復於同年某
    日起至同年6月20日間，另對Ａ女為強制口交之性交行為12
    次。而非被告於為前開二次強制猥褻行為時，同時對Ａ女為
    強制口交行為甚明。故本件公訴意旨乃起訴被告強制猥褻犯
    行三次及強制性交犯行十二次，合先敘明。
二、證據能力部分:
    按被告以外之人於審判外之陳述，雖不符前4 條（即刑事訴
    訟法第159 條之1至之4）之規定，而經當事人於審判程序同
    意作為證據，法院審酌該言詞陳述或書面陳述作成時之情況
    ，認為適當者，亦得為證據；當事人、代理人或辯護人於法
    院調查證據時，知有第159條第1項不得為證據之情形，而未
    於言詞辯論終結前聲明異議者，視為有前項之同意，此觀刑
    事訴訟法第159條之5規定甚明。本件公訴檢察官及被告、辯
    護人於原審及本院對於證人Ａ女及其母親於警詢之證述暨其
    他相關具傳聞性質之證據資料（詳如下述），均表示同意作
    為本案之證據，且迄於言詞辯論終結前亦未聲明異議。本院
    審酌前揭證人之陳述及證據資料作成時之情況，核無違法取
    證或其他瑕疵，認為以之作為證據為適當，自得作為證據。
貳、實體事項:
一、前揭犯罪事實，迭經被告於警詢、偵查、原審及本院坦承不
    諱（見警卷第1至5頁；偵查卷第8至10頁；原審卷第16、31
    至32頁，本院卷第30頁反面、第45頁）；核與證人Ａ女、Ａ
    女之母親於警詢、偵查中、Ａ女之父親於偵查中證述之情節
    相符（見警卷第6 至12頁，偵卷第12至14頁）；並有被害人
    真實姓名對照表、性侵害案件減少被害人重複陳述作業訊前
    訪視紀錄表、性侵害案件減述作業同意書、性侵害犯罪事件
    通報表、性侵害案件被害人調查表(一)、(二)各乙份在卷可
    按（見警卷第13至18頁及證物袋）。被告自白核與事證相符
    ，堪信為真。
二、另刑法第221條之強制性交罪，業於88年4月21日修正，修正
    前同條第1 項係規定：「對於婦女以強暴、脅迫、藥劑、催
    眠術或他法，至使不能抗拒而姦淫之者，為強姦罪，處5 年
    以上有期徒刑」，修正後之規定則為：「對於男女以強暴、
    脅迫、恐嚇、催眠術或其他違反其意願之方法而為性交者，
    處3 年以上10年以下有期徒刑」，該次修正除將強制性交罪
    之被害人包含男性在內，而修改「婦女」為「男女」，以維
    男女平權之原則，原強制性交罪條文之「至使不能抗拒」，
    因要件過於嚴格，容易造成受侵害者因需要「死命抵抗」而
    造成生命或身體更大傷害，故修正為「違反其意願之方法」
    ，亦即修法之目的旨在維護男女平權之原則及尊重男女性主
    權，其犯罪之成立不以至使被害人不能抗拒為必要，而重在
    行為人與被害人發生性交行為時，不論係以不法腕力之強暴
    、脅迫等方式，或是以恐嚇、催眠術或其他違反被害人意願
    之方法，只要使被害人陷於性自主意志受到限制或剝奪之情
    形而為性交之行為，即屬違反被害人之意願，並不以至使被
    害人不能抗拒為強制性交罪之犯罪構成要件，至於是否違反
    被害人之意願，自應依證據認定之（該次修法之立法理由及
    最高法院93年度台上字第3182號判決要旨參照）。本件被告
    對Ａ女為前揭猥褻、性交行為時，Ａ女尚未滿14歲，被告於
    以手環抱Ａ女，並強行將Ａ女之衣褲退去，撫摸、親吻Ａ女
    之嘴部、胸部、下體外部（未將舌頭伸入陰道內），或以雙
    手將Ａ女頭部下壓靠近其陰莖，將其陰莖塞入Ａ女之嘴巴等
    行為時，Ａ女有說「不要」等情，業據Ａ女證述明確（見偵
    查卷第12頁），並為被告所自承（見偵查卷第9 頁），復衡
    以雙方年紀之差距，體型及體力相差懸殊之事實，以及被告
    事後亦告知Ａ女「不可以告訴別人，不然我們2 人會有事情
    」等語，業據Ａ女證稱在卷（見警卷第7 頁），Ａ女雖心生
    害怕，卻因年幼而不知該如何求助、自保等主、客觀情狀而
    論，Ａ女實已陷於性自主意志受到限制及剝奪之情狀甚明，
    被告所為顯已違反Ａ女之意願，至為灼然。
三、又Ａ女係89年10月出生，被害時年僅8、9歲，有其真實姓名
    對照表1 紙在卷可考。而被告係Ａ女父親友人，其明知Ａ女
    於案發時未滿14歲之情，亦經被告供明在卷(見警卷第3頁，
    偵卷第8頁)。綜上所述，本件事證明確，被告上開加重強制
    性交、加重猥褻犯行，均堪以認定，應予依法論科。
四、論罪科刑:
(一)按刑法上之猥褻罪，係指姦淫以外，足以興奮或滿足性慾之
    一切色情行為而言( 最高法院63年台上字第2235號判例參照
    ) 。查本件被告於事實一所示時地，三次對未滿14歲之Ａ女
    為撫摸、親吻嘴部、胸部、下體外部等行為，雖非性交行為
    ，然已足引起被告興奮及滿足被告性慾。故核被告前開事實
    一所為三次犯行，均係犯刑法第224條之1之對未滿14歲之女
    子為強制猥褻罪。
(二)按刑法第10條第5 項規定：「稱性交者，謂非基於正當目的
    所為之下列性侵入之行為：一、以性器進入他人之性器、肛
    門或口腔，或使之接合之行為」，就被告要求Ａ女為口交，
    將陰莖生殖器塞入Ａ女口內之態樣而言，已該當於該條項第
    1 款所稱性交行為。故核被告前開事實二所為十二次犯行，
    均係犯刑法第222 條第1項第2款之對未滿14歲之女子為強制
    性交罪。被告對Ａ女為此部分強制性交行為前所為之猥褻行
    為，係性交之階段行為，應為強制性交行為所吸收，不另論
    罪。
(三)被告所犯前開三次加重強制猥褻及十二次加重強制性交犯行
    雖在相同地點，然時間明顯可分，且於法律評價上亦無認屬
    單純一罪之情形。故認被告前開十五次犯行，行為互異，犯
    意各別，應予分論併罰。
(四)另兒童少年福利法第70條第1 項固規定成年人故意對兒童及
    少年犯罪者，加重其刑至2分之1，惟該條項但書復明文規定
    ：「但各該罪就被害人係兒童及少年已定有特別處罰規定者
    ，不在此限。」，刑法第222 條第1項第2款之對未滿14歲之
    男女性交，係特別規定以被害人年齡尚未滿14歲者為其處罰
    之特殊要件，依首揭兒童少年福利法第70條第1 項但書之規
    定，犯該罪應無再按同條項前段規定加重處罰之餘地（最高
    法院94年度台上字第7425號判決意旨參照）。是本件被告就
    前揭所犯加重強制性交罪、加重強制猥褻罪，不再依兒童少
    年福利法第70條第1項規定加重其刑，應予敘明。
五、駁回上訴理由:
(一)按量刑的輕重，屬事實審法院得依職權自由裁量之事項，苟
    原審法院已斟酌刑法第57條各款所列情狀而未逾越法定刑度
    ，不得遽指為違法，且在同一犯罪事實與情節，如別無其他
    加重或減輕之原因，下級審量定之刑，亦無過重或失輕之不
    當情形，則上級審法院對下級審法院之職權行使，原則上應
    予尊重。次按數罪併罰之定應執行之刑，係出於刑罰經濟與
    責罰相當之考量，並非予以犯罪行為人或受刑人不當之利益
    ，為一種特別的量刑過程，相較於刑法第57條所定科刑時應
    審酌之事項係對一般犯罪行為之裁量，定應執行刑之宣告，
    乃對犯罪行為人本身及所犯各罪之總檢視，除應考量行為人
    所犯數罪反應出之人格特性，並應權衡審酌行為人之責任與
    整體刑法目的及相關刑事政策，在量刑權之法律拘束性原則
    下，依刑法第51條第5 款之規定，採限制加重原則，以宣告
    各刑中之最長期為下限，各刑合併之刑期為上限，但最長不
    得逾30年，資為量刑自由裁量權之外部界限，並應受法秩序
    理念規範之比例原則、平等原則、責罰相當原則、重複評價
    禁止原則等自由裁量權之內部抽象價值要求界限之支配，使
    以輕重得宜，罰當其責，俾符合法律授與裁量權之目的，以
    區別數罪併罰與單純數罪之不同，兼顧刑罰衡平原則。個案
    之裁量判斷，除非有全然喪失權衡意義或其裁量行使顯然有
    違比例、平等諸原則之裁量權濫用之情形，否則縱屬犯罪類
    型雷同，仍不得將不同案件裁量之行使比附援引為本案之量
    刑輕重比較，以視為判斷法官本於依法獨立審判之授權所為
    之量情裁奪有否裁量濫用之情事。此與所謂相同事務應為相
    同處理，始符合比例原則與平等原則之概念，迥然有別( 最
    高法院100年台上第21號判決參照)。
(二)查本件原判決以被告罪證明確，因予適用刑法第222條第1項
    第2款、第224條之1、第51條第5款規定論處。並審酌被告與
    Ａ女之父、母親為朋友，竟利用暫借住其住處之際，為圖一
    己慾望，性侵猥褻就讀國小3年級之幼童Ａ女，時間長達1年
    有餘，造成Ａ女身心難以彌補之創傷，惡性非輕，然考量被
    告犯後於警、偵、審階段均坦承犯行，有意賠償Ａ女及其父
    、母親，然迄未能達成和解，自承與父、母親同住，因本案
    與妻離婚，育有2 女，從事電視台外包商工作之家庭、經濟
    狀況等一切情狀，就被告對未滿14歲女子犯強制性交罪，共
    十二罪部分，各處有期徒刑七年六月；就被告對未滿14歲女
    子犯強制猥褻罪，共三罪部分，各處有期徒刑三年六月，並
    定其應執行有期徒刑十年，及敘明公訴檢察官具體求處應執
    行有期徒刑十二年（見原審卷第33頁），惟審酌上情，認量
    處如主文所示之刑，已足收懲儆之效等語。
(三)本院經核原審就被告所犯前開各罪認事用法俱無不合，各罪
    量刑亦稱妥適，並無違法裁量之情，而所定應執行有期徒刑
    十年，亦未踰越刑法第51條第5 款所定法律之外部性界限，
    且原判決為反應妨害性自主罪之嚴重性及貫徹刑法量刑公平
    正義之理念，適用「限制加重原則」之量刑原理，對上訴人
    給予適度之刑罰折扣，符合法律授與裁量權之目的，與所適
    用法規目的之內部性界限無違。檢察官依告訴人請求上訴意
    旨謂原審量刑過輕，請求改判較重之刑云云；另被告上訴意
    旨以原審量刑過重，請求改判較輕之刑云云，均無理由，檢
    察官及被告上訴均應予駁回。
據上論結，應依刑事訴訟法第368條，判決如主文。
本案經檢察官許美女到庭執行職務。
中    華    民    國   100    年    5     月    17    日
                  刑事第六庭    審判長法  官  董武全
                                      法  官  孫玉文
                                      法  官  賴純慧
以上正本證明與原本無異。
如不服本判決應於收受送達後10日內向本院提出上訴書狀，其未
敘述上訴理由者，並得於提起上訴後10日內向本院補提理由書（
均須按他造當事人之人數附繕本）「切勿逕送上級法院」。
                                      書記官  蔡宜均
中    華    民    國   100    年    5     月    17    日

附錄論罪科刑法條
中華民國刑法第222條
犯前條之罪而有下列情形之一者，處7年以上有期徒刑：
一、二人以上共同犯之者。
二、對未滿十四歲之男女犯之者。
三、對精神、身體障礙或其他心智缺陷之人犯之者。
四、以藥劑犯之者。
五、對被害人施以凌虐者。
六、利用駕駛供公眾或不特定人運輸之交通工具之機會犯之者。
七、侵入住宅或有人居住之建築物、船艦或隱匿其內犯之者。
八、攜帶兇器犯之者。
前項之未遂犯罰之。

刑法第224條之1
犯前條之罪而有第222條第1項各款情形之一者，處3 年以上10年
以下有期徒刑。